臺灣臺中地方法院民事判決
110年度中簡字第2844號
原      告  蔣祖棋  

                      住○○市○區○○路000號0樓之0(指定送達處所)
被      告  臺中市太平區清潔隊

兼上1人                      
法定代理人  蕭國柱  

被      告  許慧娟  
            張誌平  
            曲文立  

上列當事人間請求損害賠償事件，本院不經言詞辯論終結，判決
如下：
    主      文
原告之訴駁回。
訴訟費用由原告負擔。
    事實及理由
一、原告起訴意旨如附件所載。
二、按原告之訴，依其所訴之事實，在法律上顯無理由者，法院
    得不經言詞辯論，逕以判決駁回之。民事訴訟法第249條第2
    項定有明文。又民事訴訟法第249條第2項所謂原告之訴，依
    其所訴之事實，在法律上顯無理由者，係指依原告於訴狀內
    記載之事實觀之，在法律上顯然不能獲得勝訴之判決者而言
    （最高法院62年台上字第845號判例參照）。
三、次按國家賠償法第2條第2項規定：「公務員於執行職務行使
    公權力時，因故意或過失不法侵害人民自由或權利者，國家
    應負損害賠償責任。公務員怠於執行職務，致人民自由或權
    利遭受損害者亦同。」同法第9條第1項亦規定：「依第2條
    第2項請求損害賠償者，以該公務員所屬機關為賠償義務機
    關」。又國家賠償法係採國家責任機關賠償制度，亦即雖以
    國家為賠償之主體，但仍以各級行政機關為賠償義務人，觀
    之國家賠償法第9條之規定甚明（參見最高法院85年度台上
    字第2638號民事裁判意旨）。又公務員於執行職務行使公權
    力時，因過失不法侵害人民自由或權利者，有請求權人僅得
    依本法之規定，向賠償義務機關請求損害賠償，不得依民法
    第186條第1項規定，向該有過失之公務員請求損害賠償；如
    原告逕向該有過失之公務員提起損害賠償之訴，得依民事訴
    訟法第249條第2項規定，認其訴顯無理由，逕以判決駁回之
    ，法院辦理國家賠償事件應行注意事項第7項載有明文。是
    公務員因執行公法上之職務，行使公權力，造成人民之損害
    ，國家或地方機關除依國家賠償法規定應負損害賠償責任外
    ，並不負民法侵權行為損害賠償責任（最高法院104年度臺
    上字第1479號判決意旨參照）。亦即公務員於執行職務行使
    公權力時，因故意或過失不法侵害人民自由或權利者，除其
    他法律有特別規定外，祇能依據國家賠償法之規定向國家請
    求賠償，要不能依民法第184條關於一般侵權行為之規定向
    國家或該公務員請求賠償（最高法院104年度臺上字第938號
    裁定意旨參照）。又按，依本法請求損害賠償時，應先以書
    面向賠償義務機關請求之。賠償義務機關對於前項請求，應
    即與請求權人協議。協議成立時，應作成協議書，該項協議
    書得為執行名義。賠償義務機關拒絕賠償，或自提出請求之
    日起逾30日不開始協議，或自開始協議之日起逾60日協議不
    成立時，請求權人得提起損害賠償之訴，國家賠償法第10條
    及第11條亦有明文，此即所謂協議先行原則。而依國家賠償
    法施行細則第37條規定：「請求權人因賠償義務機關拒絕賠
    償，或協議不成立而起訴者，應於起訴時提出拒絕賠償或協
    議不成立之證明書。請求權人因賠償義務機關逾期不開始協
    議或拒不發給前項證明書而起訴者，應於起訴時提出已申請
    協議或已請求發給證明書之證明文件」，據國家賠償法提起
    請求損害賠償之訴，應於起訴時提出賠償義務機關逾期不協
    議、協議不成立或拒絕賠償之證明文件，此為訴權存在必備
    之要件。而依原告起訴狀所載之事實，被告係臺中市太平區
    清潔隊及其所屬之清潔隊員，原告所指被告將競選旗幟拆除
    之行為，應屬被告執行職務之行為，而原告認被告之行為侵
    害原告之權利並造成原告受到損害而提起本訴，是原告所為
    本件請求，應係基於國家賠償法上開規定為之（起訴狀未明
    釋，僅記載依民法第184條請求），因國家賠償法既已就國
    家侵權責任為特別規定，屬民法之特別法，揆諸首開說明，
    原告自應依國家賠償法規定，先行向國家機關請求賠償請求
    以踐行國家賠償法之先議程序。然原告於起訴時並未提出先
    行向國家機關請求賠償請求以踐行國家賠償法之先議程序即
    於起訴時提出賠償義務機關逾期不協議、協議不成立或拒絕
    賠償之證明文件，經本院於民國110年10月13日裁定命原告
    於5日內補正，該補正通知已於110年10月27日送達原告，有
    送達證書在卷可憑。原告雖於110年11月1日提出補正狀，然
    原告並無於補正狀中提出賠償義務機關逾期不協議、協議不
    成立或拒絕賠償之證明文件，復經本院於110年11月5日函覆
    請原告參酌國家賠償法第9至11條相關規定，依法辦理，並
    遵期補正，該函文亦已於110年11月11日送達原告。然原告
    迄今未補正，已難認為原告之訴合法。且依上開說明，原告
    應依國家賠償法之規定向賠償義務機關請求賠償，要不能逕
    向認為有過失之公務員提起損害賠償之訴。原告對之提起國
    家賠償訴訟，其當事人顯不適格，且如上所述亦未補正，乃
    本件原告之訴，欠缺權利保護之要件，而顯無理由，自應予
    以駁回。
四、綜上所述，原告提起本件訴訟，依其所訴之事實，在法律上
    顯然不能獲得勝訴之判決，為顯無理由，爰不經言詞辯論程
    序，逕以判決駁回之。
五、訴訟費用負擔之依據：民事訴訟法第78條。
中　　華　　民　　國　　110 　年　　12　　月　　30　　日
                          臺灣臺中地方法院臺中簡易庭
                                  法　官　張清洲
以上為正本，係照原本作成。
如不服本判決，應於送達後20日內，向本院提出上訴狀並表明上
訴理由，如於本判決宣示後送達前提起上訴者，應於判決送達後
20日內補提上訴理由書（須附繕本）。如委任律師提起上訴者，
應一併繳納上訴審裁判費。
中　　華　　民　　國　　110 　年　　12　　月　　30　　日
                                  書記官  何惠文